臺灣新北地方法院刑事判決　　　　　　110年度金訴字第427號
公　訴　人　臺灣新北地方檢察署檢察官
被　　　告　劉志玫
指定辯護人　本院公設辯護人姚孟岑
上列被告因洗錢防制法等案件，經檢察官提起公訴（110 年度偵
緝字第1752號），因被告於準備程序就被訴事實為有罪之陳述，
經本院告知簡式審判程序意旨，並聽取當事人及辯護人之意見後
，本院合議庭裁定由受命法官獨任依簡式審判程序審理，本院判
決如下：
    主  文                                              
乙○○犯三人以上共同冒用政府機關及公務員名義詐欺取財罪，
處有期徒刑壹年肆月。
未扣案之犯罪所得新臺幣貳萬元沒收，於全部或一部不能沒收或
不宜執行沒收時，追徵其價額。
    事  實
一、乙○○於民國109 年4 月間，加入「林志鴻」（真實姓名年
    籍不詳之成年人）及林Ｏ揚（民國92年生，行為時係少年，
    其所涉犯嫌另由臺灣桃園地方法院少年法庭審理，惟依卷內
    事證，無證據證明乙○○知悉林Ｏ揚係少年）所屬之詐欺集
    團（下稱本案詐欺集團），擔任取款車手，約定以取得款項
    抽成之方式充作報酬。其等共同意圖為自己不法所有而基於
    3 人以上共同冒用政府機關及公務員名義詐欺取財、隱匿特
    定犯罪所得之來源及去向之洗錢犯意聯絡，先由本案詐欺集
    團某成員於109 年4 月24日13時前，冒用「法院」、「警察
    」的名義，向甲○○○佯稱其積欠電話費且係詐騙集團主謀
    而在通緝中，要求甲○○○須提供金錢作為擔保，並交付予
    法院的公務人員，致甲○○○陷於錯誤，先至銀行提領50萬
    元，再依詐欺集團成員之指示，於109 年4 月24下午1 時許
    ，在新北市土城區學成路108 巷內交付新臺幣（下同）50萬
    元予乙○○。乙○○收取上開款項後，旋即前往臺北市承德
    路一段的「麥當勞」，並將所收取之款項交付予「林志鴻」
    ，以此方式掩飾本案詐欺集團犯罪所得之來源及去向，並獲
    得2 萬元之報酬。
二、案經甲○○○訴由新北市政府警察局板橋分局報請臺灣新北
    地方檢察署檢察官偵查起訴。
    理  由
一、上開犯罪事實，業據被告乙○○於本院審理時坦承不諱，核
    與告訴人甲○○○於警詢、偵查時之供訴及證人即同案被告
    林Ｏ揚於警詢中的證述大致相符，並有告訴人的臺灣土地銀
    行存摺影本、監視器影像翻拍照片7 張在卷可參，足徵被告
    之自白與事實相符，應堪採信，本案事證明確，被告上開犯
    行，堪以認定。
二、論罪科刑：
㈠、本案詐欺集團其他成員向告訴人甲○○○詐得款項，被告再
    以現金收受的方式自告訴人手上收取50萬，並於臺北市承德
    路一段的麥當勞廁所以現金交付的方式將上開款項交付給詐
    欺集團成員「林志鴻」，即係基於掩飾、隱匿犯罪所得之去
    向、所在，製造金流斷點，使執法人員難以追查其取款後之
    款項流向之目的，以掩飾或隱匿詐欺告訴人之犯罪所得，被
    告主觀上就此情有所悉且故意為之，是其等行為核屬洗錢防
    制法第2 條第2 款所規定之洗錢行為。
㈡、被告加入「林志鴻」、林Ｏ揚所屬的詐欺集團，該詐欺集團
    詐欺告訴人之手法係以冒充政府機關、公務員（法院、警察
    ）的方式為之，被告依詐欺集團指示負責所詐得之款項收受
    、轉交給其他詐欺集團成員，核其所為，係犯刑法第339 條
    之4 第1 項第2 款之三人以上共同冒用政府機關及公務員名
    義詐欺取財罪、洗錢防制法第14條第1 項之洗錢罪。又被告
    與「林志鴻」、林Ｏ揚及其餘詐欺集團成員彼此間，有犯意
    聯絡及行為分擔，構成共同正犯。復被告就本案所犯之三人
    以上共同冒用政府機關及公務員詐欺取財罪、洗錢罪間，行
    為間有局部重合，爰依想像競合，從一重論三人以上共同冒
    用政府機關及公務員名義詐欺取財罪。附帶說明的是，依卷
    內事證，乙○○與林Ｏ揚雖同屬本案之詐欺集團，但並非一
    起行動的取款車手，也無證據顯示乙○○見過林Ｏ揚並知悉
    其為少年，故無兒童及少年福利與權益保障法第112 條第1
    項前段加重其刑之適用。
㈢、關於洗錢防制法第16條第2項的說明：
    按犯洗錢防制法第14條之罪，在偵查或審判中自白者，減輕
    其刑，洗錢防制法第16條第2 項定有明文。復按想像競合犯
    係一行為觸犯數罪名，行為人犯罪行為侵害數法益皆成立犯
    罪，僅因法律規定從一重處斷科刑，而成為科刑一罪而已，
    自應對行為人所犯各罪均予適度評價，始能對法益之侵害為
    正當之維護。因此法院於決定想像競合犯之處斷刑時，雖以
    其中最重罪名之法定刑作為裁量之準據，惟具體形成宣告刑
    時，亦應將輕罪之刑罰合併評價。基此，除非輕罪中最輕本
    刑有較重於重罪之最輕本刑，而應適用刑法第55條但書規定
    重罪科刑之封鎖作用，須以輕罪之最輕本刑形成處斷刑之情
    形以外，則輕罪之減輕其刑事由若未形成處斷刑之外部性界
    限，自得將之移入刑法第57條或第59條之科刑審酌事項內，
    列為是否酌量從輕量刑之考量因子。是法院倘依刑法第57條
    規定裁量宣告刑輕重時，一併具體審酌輕罪部分之量刑事由
    ，應認其評價即已完足，尚無過度評價或評價不足之偏失（
    最高法院109 年度台上字第3936號判決意旨參照）。查被告
    於本院審理時就洗錢罪為自白，本應依洗錢防制法第16條第
    2 項之規定減輕其刑，雖因想像競合犯之關係而從一重之三
    人以上共同詐欺取財罪處斷，上開輕罪之減輕其刑事由未形
    成處斷刑之外部性界限，仍應於依刑法第57條之規定量刑時
    審酌。
㈣、量刑：
    爰以行為人的責任為基礎，審酌被告負責向告訴人收取詐欺
    集團所詐得之款項，並將所得款項轉交予詐欺集團成員「林
    志鴻」，以此方式參與詐欺集團冒用政府機關及公務員之詐
    騙行為，致告訴人受有財產損害，並危害財產交易安全及政
    府威信，實屬不該。惟念被告於審理時坦認犯行，堪認有悔
    意，且被告於詐欺集團係負責向告訴人收取所詐得之款項並
    將之轉交給詐欺集團成員「林志鴻」，雖係整體詐欺行為不
    可或缺之一環，但並非處於詐欺犯罪主導、核心地位，其既
    不是出謀策劃者，也不是實際實施詐術者，參與程度較淺；
    本院又考量到告訴人被詐欺的金額大小，並參酌被告與告訴
    人未能達成調解的狀況，另考量被告於本院審理時自陳的智
    識程度、家庭生活狀況（詳細內容參本院卷第99頁）、素行
    （詳見臺灣高等法院被告前案紀錄表）等一切情狀，量處如
    主文所示的刑度。
三、沒收：
    被告於警詢及本院準備程序時稱其自告訴人手上收受詐騙款
    項後，獲得2 萬元，此屬被告犯本案之犯罪所得，未扣案且
    未實際發還給告訴人，故應依刑法第38條之1 第1 項前段宣
    告沒收，並依同條第3 項規定，諭知於全部或一部不能沒收
    或不宜執行沒收時，追徵其價額。
四、依刑事訴訟法第273 條之1 第1 項、第299 條第1 項前段（
    依判決精簡原則，僅記載程序法條文），判決如主文。
本案經檢察官王堉力提起公訴；檢察官江佩蓉到庭執行職務。
中    華    民    國   110    年    10    月    19    日
                  刑事第十一庭  法  官  沈  易
以上正本證明與原本無異。
如不服本判決，應於判決送達後20日內敘明上訴理由，向本院提
出上訴狀 (應附繕本) ，上訴於臺灣高等法院。其未敘述上訴理
由者，應於上訴期間屆滿後20日內向本院補提理由書「切勿逕送
上級法院」。                  
                                書記官  陳湘文
中    華    民    國   110    年    10    月    20    日
附錄：本案論罪科刑法條全文
洗錢防制法第2條
本法所稱洗錢，指下列行為：
一、意圖掩飾或隱匿特定犯罪所得來源，或使他人逃避刑事追訴
，而移轉或變更特定犯罪所得。
二、掩飾或隱匿特定犯罪所得之本質、來源、去向、所在、所有
權、處分權或其他權益者。
三、收受、持有或使用他人之特定犯罪所得。
 
洗錢防制法第14條
有第二條各款所列洗錢行為者，處7年以下有期徒刑，併科新臺幣
5百萬元以下罰金。
前項之未遂犯罰之。
前二項情形，不得科以超過其特定犯罪所定最重本刑之刑。
 
 
中華民國刑法第339條之4
犯第339條詐欺罪而有下列情形之一者，處1年以上7年以下有期徒
刑，得併科1百萬元以下罰金：
一、冒用政府機關或公務員名義犯之。
二、三人以上共同犯之。
三、以廣播電視、電子通訊、網際網路或其他媒體等傳播工具，
對公眾散布而犯之。
前項之未遂犯罰之。